【裁判字號】    99,易,1833
【裁判日期】    991014
【裁判案由】    竊盜
【裁判全文】
臺灣臺北地方法院刑事判決              99年度易字第1833號
公  訴  人  臺灣臺北地方法院檢察署檢察官
被      告  甲○○
上列被告因竊盜案件，經檢察官聲請簡易判決處刑（99年度偵緝
字第858 號），本院認不宜逕以簡易判決處刑，改依通常程序審
理，判決如下：
    主  文
甲○○無罪。
    理  由
一、公訴意旨略以：被告甲○○前於民國97年間，因妨害自由案
    件，經臺灣臺北地方法院以97年度易字第979 號判處有期徒
    刑4 月確定，並於98年1 月15日執行完畢出監。詎仍不知悔
    改，復基於為自己不法所有之意圖，於99年2月4日上午11時
    許，在臺北市○○區○○路2 段97號被害人乙○○所設之水
    果攤，趁被害人未注意之際，徒手竊取竹筒內之零錢新臺幣
    600 元。嗣為被害人發現而報警查獲，因認被告涉犯刑法第
    320條第1項之竊盜罪嫌等語。
二、按犯罪事實應依證據認定之，無證據不得認定犯罪事實，又
    不能證明被告犯罪者，應諭知無罪之判決，刑事訴訟法第15
    4條、第301條第1 項前段分別定有明文。次按認定犯罪事實
    所憑之證據，雖不以直接證據為限，間接證據亦包括在內，
    然而無論直接證據或間接證據，其為訴訟上之證明，須於通
    常一般之人均不致有所懷疑，而得確信其為真實之程度者，
    始得據為有罪之認定，倘其證明尚未達到此一程度，有合理
    之懷疑存在而無從使事實審法院得有罪之確信時，即應由法
    院為諭知被告無罪之判決，最高法院76年臺上字第4986號判
    例意旨可資參照。再按刑事訴訟法第161條已於91年2月8 日
    修正公布，其第1 項規定：檢察官就被告犯罪事實，應負舉
    證責任，並指出證明之方法。因此，檢察官對於起訴之犯罪
    事實，應負提出證據及說服之實質舉證責任。倘其所提出之
    證據，不足為被告有罪之積極證明，或其指出證明之方法，
    無從說服法院以形成被告有罪之心證，基於無罪推定之原則
    ，自應為被告無罪判決之諭知，最高法院亦著有92年臺上字
    第128號判例意旨可資參照。
三、公訴人認被告涉本件竊盜犯行，無非係以被告之供述及證人
    即被害人之證述為其主要論據。訊據被告固於警詢中坦承其
    有於上開時間，經過上開地點即被害人所設之水果攤，惟堅
    詞否認有何竊盜之犯行，辯稱：其住在該處附近30多年，每
    天均會經過現場，被害人並未親眼見到其偷錢，且上午11時
    之時間經過市場之人很多，被害人如發現其偷錢，應會馬上
    呼喊，左右攤位都會幫忙，但被害人並未為之等語。經查：
  (一)被告於警詢、偵查及本院審理中均否認犯行，僅坦承其有於
    上開時間，行經該地，惟其亦稱其住在該處附近30多年，每
    天都會經過現場等語，是被告上開供述，實難作為本件論罪
    之依據，先予敘明。
  (二)被害人雖於偵查中證稱：其係在該處擺攤賣水果，把裝有零
    錢之竹筒放在水果上，低頭整理完東西，即發現不見，其有
    見到是被告所偷，只有被告靠近水果攤，其確定是被告所偷
    等語（見臺灣臺北地方法院檢察署99年度偵緝字第858 號卷
    第22頁），及於本院審理中而公訴人詰問當天被告行竊過程
    時證稱：零錢是放在水果攤上，其在忙著擺水果，被告經過
    水果攤旁將整個竹筒拿走等語（見本院卷第43頁）。然被害
    人亦證稱：其係在工作時看見被告經過，彎下身做事情，再
    起來時就發現錢不見，期間間隔沒多久，僅一下子時間，大
    約3 分鐘，其並沒有看見被告出手去拿錢，但被告經過後，
    錢即不見，當時只有被告經過等語（見本院卷第44頁），則
    被害人之證述顯然前後不一而有瑕疵，故其是否有親眼見到
    被告偷錢，即非無疑。被害人另證稱：本件並非其報案，而
    是警察抓到被告後，警察才通知其前往製作筆錄，其不清楚
    警察為何會知道，掉錢的事情在市場擺攤的人都知悉，因其
    當時在找錢，所以大家都知道等語（見本院卷第43頁反面及
    第44頁）。本院審酌被害人既於掉錢之後仍有找錢之動作，
    應認證人應無親眼見到被告偷錢，另審酌被害人係於市場擺
    設水果攤，而公訴人所指本件犯行時間又係上午11時許，按
    理於該時間往來市場之人應非少數，況被害人如果發現被告
    偷錢，按理亦應馬上呼喊，然被害人並未為之，且稱其彎下
    身3 分鐘期間僅被告經過，均有違常情。則被害人之證述既
    有上述之瑕疵且有違常情，洵難據此為被告不利之認定。
  (三)綜上，被告之供述，尚難作為本件論罪之依據，已如上述，
    被害人所為之證述又顯有瑕疵且違常情，自不能僅憑被害人
    有瑕疵之單一指述，而認被告有為本件之犯行。
四、綜上所述，依公訴人所提上開證據，尚不足為被告有為本件
    犯行之證明，關於被告是否犯有本件竊盜罪，本院認尚未達
    於通常一般之人均不致有所懷疑之有罪確信心證，基於無罪
    推定之原則，自不能為被告有罪之認定。此外，復查無其他
    積極證據足資證明被告確有公訴人所指之犯行，揆諸首開說
    明，本件犯罪尚屬不能證明，應為被告無罪之諭知，以昭審
    慎。
據上論斷，應依刑事訴訟法第301條第1項，判決如主文。
本件經檢察官黃碧玉到庭執行職務。
中    華    民    國    99    年    10    月    14    日
                        刑事第十四庭  法  官  賴武志
以上正本證明與原本無異。
如不服本判決應於收受送達後10日內向本院提出上訴書狀，並應
敘述具體理由；其未敘述上訴理由者，應於上訴期間屆滿後20日
內向本院補提理由書（均須按他造當事人之人數附繕）「切勿逕
送上級法院」。
                                      書記官  劉麗英
中    華    民    國    99    年    10    月    14    日

司法院資訊處製作；財團法人民間司法改革基金會備份。
